【裁判字號】    92,上訴,1390
【裁判日期】    921111
【裁判案由】    強盜等
【裁判全文】
臺灣高等法院高雄分院刑事判決                  九十二年度上訴字第一三九號
    上  訴  人
    即  被  告  戊○○
    指定辯護人  本院公設辯護人李佩娟
右上訴人因強盜等案件，不服臺灣高雄地方法院九十年度訴字第二七五八號中華民國
九十二年五月七日第一審判決（起訴案號：臺灣高雄地方法院檢察署九十年度偵字第
一二三四七、一六六五七號），提起上訴，本院判決如左：
      主  文
原判決關於戊○○部分撤銷。
戊○○無罪。
      理  由
一、公訴意旨以：被告戊○○（綽號阿義）因女友受「阿富」之不詳姓名成年男子積
    欠新台幣（下同）十八萬元，乃委託乙○○、丁○○、陳朝軒三人催收債款，於
    九十年五月二十二日下午六時許，四人共同前往屏東縣高樹鄉○○路十一之五號
    「阿富」住宅前，丁○○、乙○○、陳朝軒各將其所攜之槍彈放置車上，三人入
    屋找債務人「阿富」，適「阿富」不在而未果。戊○○旋另向乙○○三人提供下
    手行劫之對象，並駕駛一部紅色福特全壘打自小客車，於同（二十二）日晚上九
    時三十分許，載至高雄縣杉林鄉○○村○○路朝雲巷十之一號己○○○宅前，乙○○、丁○○各持乙○○改造之槍彈與空手之陳朝軒立即下車，三人衝入該宅，
    持槍喝令當時正在屋內之己○○○等四人不許動，強行押入浴室內，由陳朝軒以
    手持之膠帶一一綁住該四人之手腳，當場經乙○○三人搜括財物，己○○○因而
    遭取價值三萬元之金錶一只、金戒指一只、現金二萬元與易利信牌手機一具、丙○○遭強取現款二萬五千元及摩托羅拉牌手機三六八八型一具、庚○○經強取現
    款五千元及幻象牌ＭＣ九六八型手機一具、甲○○遭強取現款二萬五千元、摩托
    羅拉牌Ｖ二○八八型手機一具，在行劫過程中，丁○○並持槍擊發一響示威。得
    手後，三人隨由戊○○開車接離，回到丁○○住處朋分贓款，手機部分，分由陳
    朝軒持用庚○○之手機一具，丁○○取得己○○○與甲○○之手機各一具，乙○○分得丙○○之手機一具。另外，己○○○之金錶、金戒指，由丁○○於九十年
    五月二十五日晚上十時許，持至高雄市○○路一六一之九號巧玉銀樓，向不知情
    之老闆王秋誠質借一萬三千元現款。因認被告戊○○結夥持槍強盜之行為，係犯
    槍砲彈藥刀械管制條例第十一條第四項、第十二條第四項、廢止前懲治盜匪條例
    第五條第一項第一款之強盜罪嫌。
二、公訴人認被告戊○○涉犯槍砲彈藥刀械管制條例第十一條第四項、第十二條第四
    項、廢止前懲治盜匪條例第五條第一項第一款之強盜罪嫌，係以共犯乙○○、丁○○、陳朝軒分別供認一致，且經被害人己○○○、甲○○、丙○○、庚○○指
    訴相符，復經證人王秋誠證述屬實，另有扣案物品、贓物照片、贓物領據、通聯
    紀錄可佐，資為論據。
三、訊據被告戊○○則堅詞否認有未經許可持有槍、彈及強盜犯行，辯稱其與女友夥
    同乙○○、丁○○、陳朝軒向「阿富」索債未果後，其及女友即與乙○○、丁○○、陳朝軒分途，並未參與乙○○、丁○○、陳朝軒強取己○○○等人財物，亦
    不知情等語。
四、經查：
    (一)共犯陳朝軒於警詢中固供稱：「我與乙○○、丁○○及綽號『阿義』四人共乘
      一部福特紅色全壘打自小客車前往高雄縣旗山一處民宅．．．乙○○與丁○○
      二人各持一把手槍與我一同進入該民宅，綽號阿義將車子停在該民宅路邊準備
      接應我們．．．我們三人就與外面接應我們的阿義開車速離去．．．現金的部
      分我們四人平分．．．」、「當時我與乙○○、丁○○、綽號『阿義』四人在
      往旗山路上，車子阿義駕駛，乙○○坐在駕駛座旁，就回頭向我與丁○○講說
      等一下就要去搶．．．」、「乙○○說．．．阿義負責在路邊開車接應我們」
      、「該件強盜案就是我與乙○○、丁○○及綽號阿義所犯下的強盜案沒有錯」
      、「（問：阿義為何未與你們進入該民宅強盜財物？）乙○○叫他在外面等我
      們」等語（見警二卷第三五頁正、反面、第三七、四一頁），於偵查初訊中亦
      供稱：「是在今年五月間由『阿義』開車載我們．．．我們三人當場搜括財物
      後，就由外面接應之『阿義』開車載走．．．」等語（見偵查一卷第一二０頁
      反面）。然被告陳朝軒嗣於原審調查、審理中則改稱：「．．．杉林鄉月眉村
      我坐丁○○的車，戊○○（即被告）沒有帶我們去搶錢．．．」、「（問：戊○○有無去？）沒有，只有我們三人去搶而已」、「我的意思是戊○○有帶我
      們去向阿富收帳，並不是說阿義有跟我們去犯案」、「我說我們進去向阿富收
      錢，戊○○在車上等，戊○○沒有參與杉林鄉月眉村搶案，在偵訊中我沒有說
      戊○○有參與月眉村的搶案」等語（見原審卷第一一一、一五四、二０七、二
      一０頁）。是共犯陳朝軒於警詢及偵查中之供述與審判中不符，自不得遽採，
      尚應審酌共犯陳朝軒於警詢及偵查中之供述是否具有較可信之特別狀況，及有
      無顯然不可信之情況。
    (二)共犯丁○○於警詢中並無隻言半語提及被告戊○○參與本件搶案，而於偵查初
      訊中固曾供述：「（問：你們去杉林鄉行搶當日，車上還坐著一個『阿義』之
      人？）車上有一個乙○○之朋友沒錯，是由他開車載我們去賭場，離開時亦由
      他載我們離開的」等語（見偵查一卷第一一九頁反面）。然共犯丁○○嗣於原
      審調查、審理中則改稱：「．．．戊○○不知我們要去搶．．．只有我、乙○○與陳朝軒去搶，是乙○○提議行搶，我們同意．．．」、「（問：戊○○有
      無去？）沒有去」、「（問：何人議要搶的？）乙○○提議的，乙○○帶路的
      」、「事實上是我們三人做的，戊○○沒有參與．．．」、「（見原審卷第八
      五、一五三～一五四、二０七頁），於本院調查中亦結證稱：「．．．警訊有
      問戊○○有沒有去，我是說他沒有去，不知道為什麼變成戊○○有去」等語（
      見本院卷第九七頁）。是共犯丁○○於偵查中之供述與審判中不符，即應審酌
      共犯丁○○於偵查中之供述是否有顯然不可信之情況。
    (三)共犯乙○○於偵查初訊中固曾供稱：「．．．是『阿義』開車載我們前往，並
      接應我們離開」等語（見偵查一卷第一二一頁反面），然共犯乙○○嗣於原審
      調查、審理中則改稱：「．．．我們自己決定要去搶，他（指被告）沒有叫我
      們去搶，丁○○開車載我、陳朝軒，戊○○沒有與我們一起去，搶來的東西我
      們三人平分．．．」、「戊○○他都沒有去．．．我們是臨持起意，丁○○開
      車載我及陳朝軒，我們三人去而已」、「搶奪是我們三人決定要搶的．．．」
      、「．．．我只說戊○○有帶我去阿富那裡討債．．．」等語（見原審卷第一
      ０九、一五三、二０九、二一一頁），於本院調查中亦結證稱：「（問：行搶
      賴美緣的時候，戊○○有無參與？）沒有，與戊○○無關．．．他也沒有分贓
      ，他從頭到尾都不知情的」等語（見本院卷第九七頁）。是共犯丁○○於偵查
      中之供述與審判中不符，即應審酌共犯丁○○於偵查中之供述是否有顯然不可
      信之情況。
    (四)又觀諸共犯陳朝軒於警詢中係供稱其與乙○○、丁○○及被告共乘一車至被害
      人己○○○住處，被告開車在外接應，之後開車載其與乙○○、丁○○離開，
      四人均有分贓等情（見警二卷第三五頁正、反面、第三七、四一頁）；而共犯
      丁○○於警詢則先後供稱：「九十年五月二十二日二十一時三十分左右，乙○○同我及陳朝軒等人前往高雄縣杉林鄉月眉村朝雲巷十之一號強盜財物，後來
      由我駕駛一部紅色自小客車，乙○○坐在駕駛座旁，陳朝軒坐於後座．．．後
      來再由我開車，乙○○及陳朝軒等坐於當初出發之位置相同後離去，後來我們
      就回到我現住地分贓，現金平分，手機我分得摩托羅拉牌二○八八及易利信等
      ，乙○○拿摩托羅拉牌手機三六八八手機，陳朝軒拿該易利信手機」、「（問
      ：除乙○○及陳朝軒等人外，尚有何人參與你們強盜集團？）沒有了」、「（
      問：你與乙○○及陳朝軒等人如何選定該高雄縣杉林鄉月眉村朝雲巷十之一號
      處所下手強盜的？）是乙○○約的」、「．．．當天是乙○○報路叫我開車的
      」等情（見警卷第二四～二五頁正面、第二五頁反面、第二九頁反面）；另共
      犯乙○○於警詢則供稱：「（問：你與丁○○、陳朝軒等三人如何能前往高雄
      縣杉林鄉月眉村朝雲巷十之一號持搶強盜．．．？是否有人提供你們門路？）
      我是因認識．．．綽號『阿義』之男子，他曾告訴我他曾在該處打麻將，因此
      我們三人才能持槍前往該處強盜財物的」、「（問：綽號『阿義』之男子有
      無參與犯案？）沒有」等語（見警二卷第十四頁反面），於偵查初訊中先亦供
      稱：「．．．當時我與丁○○、陳朝軒三人開車至旗山玩，聽朋友說該處都有
      在賭博，所以我們三人拿二支我改造手槍闖入該賭場．．．於是我們三人就將
      財物取走．．．」、「黃金、戒指由丁○○拿去變賣朋分花用，一支手機．．
      ．我拿到．．．市場賣，另一支手機則送給吳秋豐、鄭湘怡．．．陳朝軒分到
      一支銀色手機，最後剩下一支不知何人取走」等語（見偵查一卷第一一五頁正
      、反面）。互核共犯陳朝軒、丁○○、乙○○之供述，彼此就幾人共同強盜被
      害人己○○○等人財物？何人開車前往及離去？幾人分贓？被告戊○○有無參
      與強盜被害人己○○○等人財物？三人供述均不相符。再參以共犯丁○○於九
      十年六月二十日警詢中先係供稱被告未參與前往強盜被害人己○○○等人財物
      （見警卷第二四～二五頁正面、第二五頁反面、第二九頁反面），嗣於同日偵
      查初訊中則供稱被告有開車前往強盜被害人己○○○等人財物，並在外接應離
      去（見偵查一卷第一一九頁反面），其後於九十年六月二十六日警詢中復改稱
      被告未參與強盜被害人己○○○等人財物（見警二卷第二九頁反面），共犯丁○○之供述前後即有不一致，而共犯乙○○於九十年六月二十日警詢中先係供
      稱被告未參與前往強盜被害人己○○○等人財物（見警二卷第十四頁反面），
      嗣於同日偵查初訊中亦先供稱被告未參與前往強盜被害人己○○○等人財物（
      見偵查一卷第一一五頁正、反面），其後復改稱被告有開車前往強盜被害人己○○○等人財物（見偵查一卷第一二一頁反面），是共犯乙○○自己供述亦前
      後不一致。從而，共犯乙○○、丁○○、陳朝軒於警詢及偵查中之供述，即難
      謂無瑕疵可指，尚不得遽採。
    (五)再被害人庚○○、己○○○、甲○○、丙○○均僅證稱遭乙○○、丁○○、陳
      朝軒三人強取財物等情（見警二卷第五七～六四頁），證人吳秋豐、鄭湘怡僅
      證稱陳朝軒有贈與摩托羅拉牌Ｖ二○八八型手機一具之情（見警二卷第四六～
      四九頁、偵查一卷第一二二～一二三頁、原審卷第一一二、一五四、一八二、
      一八五～一八六、二０八頁），證人王秋誠證稱丁○○曾持金錶鍊及金戒指向
      其質借現金等語（見警二卷第五五頁反面），均無從證明被告戊○○有參與強
      盜被害人己○○○等人財物及在外接應之事實。另扣案共犯丁○○、乙○○持
      有之改造手槍、子彈及起出之被害人庚○○所有幻象牌ＭＣ九六八型手機一具
      、被害人己○○○、庚○○、甲○○領回財物之贓物領據、贓物照片、通聯紀
      錄亦僅足以證明被害人庚○○、己○○○、甲○○、丙○○有遭乙○○、丁○○、陳朝軒三人持槍強取財物，亦無從據以證明被告戊○○有參與接應乙○○
      、丁○○、陳朝軒三人持槍強盜被害人己○○○等人財物及分得贓物使用之事
      實。
    (六)另被告戊○○雖供述有邀約乙○○、丁○○、陳朝軒三人至屏東縣高樹鄉○○
      路十一之五號，向「阿富」收取欠款，然被告戊○○始絡否認知悉乙○○、丁○○、陳朝軒三人持有改造槍枝及子彈之情，而共犯乙○○、丁○○、陳朝軒
      三人亦均供稱被告戊○○確不知其等持有改造槍枝及子彈等語（見警二卷第二
      二、三三、四四頁、本院卷第九七頁），復無其證據足佐被告戊○○於向「阿
      富」收取欠款時，明知乙○○、丁○○、陳朝軒三人持有改造槍枝及子彈，被
      告戊○○此部分所辯，即堪採信。
    此外，復查無其他積極證據足證被告戊○○有參與接應乙○○、丁○○、陳朝軒
    三人持槍強盜被害人己○○○等人財物之犯行，被告戊○○之犯罪即屬不能證明
    。
五、原審疏未詳查，率認被告戊○○觸犯加重強盜犯行而論罪科刑，被告戊○○上訴
    意旨否認犯罪，非無理由，自應由本院將原判決此部分撤銷改判，諭知被告戊○○無罪。
六、共犯陳朝軒經原審判決後未據上訴，共犯乙○○、丁○○業經撤回上訴，均已確
    定。
據上論結，應依刑事訴訟法第三百六十九條第一項前段、第三百六十四條、第三百零
一條第一項，判決如主文。
本案經檢察官方娜蓉到庭執行職務。
中      華      民      國    九十二    年    十一      月    十一      日
                              臺灣高等法院高雄分院刑事第一庭
                                  審判長法官  曾永宗
                                        法官  邱永貴
                                        法官  郭玫利
右正本證明與原本無異。
檢察官如不服本判決應於收受本判決後十日內向本院提出上訴書狀，其未述上訴理
由者，並得於提起上訴後十日內向本院補提理由書狀（均須按他造當事人之人數附繕
本)「切勿逕送上級法院」。
                                      書記官  鄭靜芳
中    華    民    國      九十二      年      十一      月     十二   日


司法院資訊處製作；財團法人民間司法改革基金會備份。
